臺灣新竹地方法院民事裁定　　　　　　　100年度輔宣字第1號
聲　請　人　喬治國
相　對　人　沈國瑞
關　係　人　喬治民
上列聲請人聲請監護宣告事件，本院裁定如下：
    主    文
宣告沈國瑞（民國○○年○月○○○日生，身分證統一編號：Ｚ0
00000000號）為受監護宣告之人。
選定喬治國（民國○○○年○○月○○○日生，身分證統一編號
：Ｚ000000000號）為受監護宣告之人之監護人。
指定喬治民（民國○○○年○月○○日生，身分證統一編號：Ｚ0
00000000號）為會同開具財產清冊之人。
聲請程序費用新臺幣壹仟元由受監護宣告之人負擔。
    理    由
一、聲請意旨略以：聲請人喬治國為相對人沈國瑞之子，相對人
    因罹患重度失智症，雖經延醫診治均不見起色，經鑑定後始
    知相對人致精神障礙或其他心智缺陷，不能為意思表示或受
    意思表示（或不能辨識其意思表示之效果），爰依法變更輔
    助宣告為聲請宣告相對人為受監護宣告之人，並提出戶籍謄
    本、身心障礙手冊等為證。
二、按對於因精神障礙或其他心智缺陷，致不能為意思表示或受
    意思表示，或不能辨識其意思表示之效果者，法院得因本人
    、配偶、四親等內之親屬、最近一年有同居事實之其他親屬
    、檢察官、主管機關或社會福利機構之聲請，為監護之宣告
    ，民法第14條第1 項定有明文。
三、經查：
（一）按受輔助宣告之人有受監護之必要者，法院得依民法第14
      條第1 項規定，變更為監護宣告，民法第15條之1 第3 項
      定有明文；受輔助宣告之人，法院認有受監護之必要者，
      得依聲請以裁定變更為監護宣告，亦為民事訴訟法第624
      條之7 所明定。
（二）聲請人為相對人之兒子，有聲請人提出之戶籍謄本附卷可
      憑，是聲請人為相對人之四親等內之親屬無訛。又本院囑
      託臺灣士林地方法院於民國100 年4 月12日會同鑑定人即
      台北榮民總醫院醫師楊誠弘就相對人之現況為鑑定時，相
      對人就該院訊問回答如下：「（姓名？）沈國瑞；（出生
      年月日？）那時候在學校，但現在不能到考試的時候，我
      是很早就出生；（今年幾歲？）50幾歲；（這是何人？【
      指喬治國】）是我哥哥；（是否結婚？）有，我結婚很久
      了；（妳先生的姓名？）我的先生有沒有在學校，你認不
      認識；（你生幾個小孩？）有，3 個，男生有好多個【相
      對人指牆壁說那個很大】，女兒有了，5 個；（現住何處
      ？）住臺灣；（住臺灣何處？）就是臺灣；（平常有無到
      醫院看病？）有，有病就看，平常沒什麼病；（這是何物
      ？【提示身分證】）這是老人家，這是婆婆；（【提示
      500 元現鈔】這是何物？）是中華民國；（是何用途？）
      這是他們自己用；（【提示悠遊卡】這是何物？）這是政
      府的；（用途？）是我們家裡的學生；（現任總統？）現
      任總統在學校當老師；（馬英九是何人？）是認得，我沒
      有與他在一起。」等情，有臺灣士林地方法院100 年5 月
      27日士院景家家100 年度家助字第1 號函暨檢付之報到單
      、非訟事件筆錄1 份在卷可佐，足見相對人於回答問題時
      或回答錯誤，或未有適切回應。另參酌鑑定人就相對人之
      鑑定結果認：相對人因老年失智症，過去曾於本院診斷及
      住院治療，相對人目前答非所問，都是虛談，無法正確回
      答人物、地點、時間之定向感，無法命名物件，無法讀出
      字句，無法記憶，無法照指令行動，無法算數，目前應有
      嚴重智能障礙之情形。相對人目前接受24小時全日看護之
      照顧，無法自行進食要人餵食，無法自行穿衣、洗澡及上
      廁所，日常生活完全需人協助。相對人目前之心神狀態已
      達「因精神障礙或其他心智缺陷，致不能為意思表示或受
      意思表示，或不能辨識其意思表示之效果」之程度等情，
      有台北榮民總醫院精神狀況鑑定書乙份在卷足憑，堪認相
      對人係因老年失智症，致不能為意思表示、受意思表示，
      或不能辨識其意思表示之效果至明。從而，聲請人於本案
      鑑定後，於本院100 年6 月30日訊問時，變更聲請宣告相
      對人為受監護宣告之人，核無不合，應予准許。
四、次按受監護宣告之人應置監護人；法院為監護之宣告時，應
    依職權就配偶、四親等內之親屬、最近一年有同居事實之其
    他親屬、主管機關、社會福利機構或其他適當之人選定一人
    或數人為監護人，並同時指定會同開具財產清冊之人，民法
    第1110條、第1111條第1 項定有明文。又監護宣告之裁定，
    應同時選定監護人及指定會同開具財產清冊之人，並附理由
    ，民事訴訟法第604 條第1 項亦有規定。查受監護宣告之人
    即相對人與配偶育有三子，相對人之配偶已過世，長子即聲
    請人同意擔任相對人之監護人，相對人之其餘子女喬治民、
    喬治華均表示同意，此有本院100年6月30日訊問筆錄及戶籍
    謄本等在卷可憑，本院參酌上情，認應由聲請人任相對人之
    監護人，最能符合受監護宣告之人之最佳利益，爰選定聲請
    人為相對人之監護人。又喬治民為相對人之三子，其既表明
    願擔任相對人之會同開具財產清冊之人，有上開訊問筆錄在
    卷可佐，爰並指定其為相對人之會同開具財產清冊之人，以
    維護相對人之利益。
五、依民事訴訟法第608 條第1 項裁定如主文。
中    華    民    國  100    年    6    月    30    日
                    家事法庭   法  官       黃惠玲
以上正本證明與原本無異。
如不服本裁定關於選定監護人及指定會同開具財產清冊之人等部
分，應於送達後10日內向本院提出抗告狀，並繳納抗告費新臺幣
1,000元；其餘關於宣告監護之部分，不得抗告。
中    華    民    國  100    年    6    月    30    日
                               書記官       王思穎
附錄：
民法第1099條：監護開始時，監護人對於受監護人之財產，應依
規定會同遺囑指定、當地直轄市、縣（市）政府指派或法院指定
之人，於二個月內開具財產清冊，並陳報法院。前項期間，法院
得依監護人之聲請，於必要時延長之。
民法第1099條之1 ：於前條之財產清冊開具完成並陳報法院前，
監護人對於受監護人之財產，僅得為管理上必要之行為。